臺灣高等法院高雄分院民事判決
110年度上易字第316號
上  訴  人  林育姈  


訴訟代理人  陳韋誠律師
複代理人    王大中律師
被上訴人    謝雪菊  
            莊再坊  

上列當事人間因侵權行為損害賠償事件，上訴人對於中華民國11
0年11月3日臺灣橋頭地方法院110年度訴字第575號第一審判決提
起上訴，本院於111年2月9日言詞辯論終結，判決如下：
    主  文
上訴駁回。
第二審訴訟費用由上訴人負擔。
    事實及理由
一、上訴人起訴主張：伊與被上訴人甲○○於民國102年5月29日結
    婚。被上訴人乙○○明知或可得知悉甲○○為有配偶之人，仍於
    原審判決附表（下稱附表）所示時間，與甲○○為如附表所示
    逾越一般男女交往分際之不當往來行為，侵害伊之配偶權情
    節重大。爰依民法第184條第1項前段、第195條第1項及第3
    項、民法第185條第1項規定，請求被上訴人連帶賠償伊精神
    慰撫金新臺幣（下同）55萬元等語。並聲明：被上訴人應連
    帶給付上訴人55萬元，及自起訴狀繕本送達最後一位被上訴
    人之翌日起至清償日止，按年息5％計算之利息。
二、被上訴人方面：
  ㈠甲○○則以：伊長期在監服刑，不清楚上訴人是如何向訴外人
    即伊養母莊陳月霞述說。伊與乙○○僅係單純之朋友，並無不
    正當之男女關係等語置辯。
　㈡乙○○則以：伊與甲○○於109年2月間，因易服社會勞動而相識
    ，並知悉其為有配偶之人，雙方雖有聊天，但僅止於朋友關
    係。附表編號1，係甲○○打電話請伊開車載他；編號2、3，
    均係因上訴人打電話罵伊，伊在電話中請甲○○處理好家務事
    ，以使上訴人不再打擾伊及家人，伊很少打電話給甲○○；編
    號4，係甲○○於入監前表示其手機遭上訴人設定位，請伊保
    管他的手機，伊已於甲○○出監後歸還，期間伊並未使用該手
    機，另莊陳月霞曾轉告伊寫信，但伊並未寫信給甲○○；編號
    5，僅為交友建議，伊並未加訴外人莊雨臻為臉書好友；編
    號6，係甲○○向伊借款後所為還款；編號7，伊並未與甲○○於
    該日一同至八里出遊，亦未於109年7月29日在伊臉書上傳照
    片等語置辯。
三、本件原審對於上訴人之請求判決全部敗訴，上訴人聲明不服
    ，提起上訴，並於本院聲明求為廢棄原判決，其餘同原審訴
    之聲明。被上訴人答辯聲明：上訴駁回。
四、兩造不爭執之事項：  
  ㈠上訴人與甲○○於102年5月29日結婚。育有一女莊ＯＯ。
  ㈡甲○○與乙○○於109年2月間，因易服社會勞動而相識。
  ㈢甲○○於109年3月12、15日，以上訴人名下門號0000000000號
    手機，與乙○○使用之門號0000000000號手機，為如附表編號
    1所示之7次通話，其中109年3月12日通話6次，通話時間數
    秒至5分餘；同年月15日通話1次，通話時間約18分。
  ㈣甲○○於109年6月18、19、20、21日，及7月2、3日，以其養母
    莊陳月霞名下門號00-00000000號市話，與乙○○使用之門號0
    000000000號手機，為如附表編號2所示之37次通話。
  ㈤甲○○於109年7月15、25日，以莊陳月霞名下門號00000000000
    號手機，與乙○○使用之門號0000000000號、門號0000000000
    號手機，為如附表編號3所示之3次通話；於109年9月8、9日
    ，為如附表編號3所示之3次通話；於109年10月17、22、30
    日及11月2、5日，為如附表編號3所示之13次通話。
  ㈥甲○○於109年11月24日入監前某日，將其使用之手機交付乙○○
    保管。並於109年12月10日，寫信予莊陳月霞，要求莊陳月
    霞教乙○○寫信至監所給甲○○。
  ㈦甲○○之臉書暱稱為「羽翼」。乙○○之臉書暱稱為「姒迷
    紫夢」。
  ㈧甲○○先後於109年5月20日、109年9月29日各匯款5,000元、3,
    000元至訴外人即乙○○當時配偶黃炳勳名下帳戶內。
  ㈨甲○○曾於109年7月29日，在八里以其臉書帳號打卡，並上
    傳八里海邊之照片。
  ㈩上訴人61年次，高職肆業，從事照顧中風父親工作，月收入
    約2萬元；甲○○66年次，國小畢業，受僱於他人，月收入約3
    至4萬元；乙○○63年次，高職畢業，從事臨時工，月收入不
    固定，由黃炳勳每月給付贍養費約6、7,000元。兩造名下均
    無不動產。
五、被上訴人有無侵害上訴人之配偶權？上訴人依侵權行為之法
    律關係，請求被上訴人連帶賠償精神慰撫金，有無理由？金
    額以若干為適當？
  ㈠關於附表編號1部分：
    查，被上訴人於109年2月間相識後，於同年3月12日通話6次
    ，通話時間數秒至5分餘；同年月15日通話1次，通話時間約
    18分（不爭執事項㈡、㈢），惟此僅足以認定被上訴人間於相
    識後未久，曾於一日內通話多次及另於他日通話時間較長，
    然上訴人並未證明被上訴人間之通話內容為何，自難憑此遽
    認被上訴人間有逾越男女一般社交行為之情。
  ㈡關於附表編號2、3部分：
    查，被上訴人自109年6月18日起至同年11月5日止，通話次
    數固合計高達56次，通話時間短則數秒，最長約100餘分鐘
    （不爭執事項㈣、㈤；原審審訴卷第23至31頁）。惟上開通話
    紀錄，至多僅足證被上訴人間有密切聯繫之事實，尚不足以
    推認其等間所為通話內容事涉男女情愛。又上訴人曾於109
    年6月21日撥打電話以言詞恐嚇乙○○，經原法院以109年度簡
    字第2426號刑事判決判處拘役30日確定，復於109年7月11、
    14日前往乙○○住處出言辱罵乙○○，乙○○乃向上訴人訴請損害
    賠償，經原法院以109 年度橋小字第1513號判決上訴人應賠
    償乙○○1萬元、1萬2,000元確定等情，此有該院109年度橋小
    字第1513號判決附卷可稽（原審卷第65至71頁），可認上訴
    人與乙○○於此期間確有糾葛，則乙○○所辯：上訴人從109年3
    月間起，就一直打LINE、語音電話罵伊，又來伊住處鬧，故
    伊在電話中請甲○○處理好家務事，以使上訴人不要再騷擾伊
    及家人，甲○○每次都說會跟上訴人解釋清楚，但上訴人還是
    一直打電話來罵伊等語，應非無稽，而乙○○因不堪上訴人騷
    擾，與上訴人之配偶甲○○多次通話討論解決之道，未違事理
    ，自難認被上訴人此部分行為已達社會通念所不能容忍之男
    女不正常往來程度。
　㈢關於附表編號4部分：
    查，甲○○於入監前，固將其手機交予乙○○保管，並要求莊陳
    月霞教乙○○寫信至監所予甲○○（不爭執事項㈥㈥），惟依社會
    一般通念，代友人保管手機，難認已逾普通朋友間社交行為
    之分際。至上訴人所指甲○○要求莊陳月霞教乙○○寫信至監所
    者，經乙○○否認其有寫信予甲○○，上訴人就此亦無法舉證證
    明，自難為有利於上訴人之認定。
  ㈣關於附表編號5部分：
    依上訴人所提之手機翻拍畫面（原審審訴卷第35頁），僅顯
    示莊雨臻之臉書帳號，先後於109年12月25、26日，由臉書
    軟體自動提供予乙○○、甲○○臉書帳號（不爭執事項㈦）之交
    友建議，無從證明乙○○確有將莊雨臻之臉書帳號加為好友之
    行為。
  ㈤關於附表編號6部分：
    查，甲○○曾先後於109年5月20日、同年9月29日各匯款5,000
    元、3,000元至黃炳勳帳戶（不爭執事項㈧㈧）。惟交付金錢
    之原因多端，非必出於男女交往之情，且前開匯入帳戶為乙
    ○○斯時配偶之帳戶，若被上訴人間確有男女私情，理當極力
    隱匿，乙○○焉有提供其配偶帳戶以供匯款之理。是乙○○抗辯
    ：此係甲○○清償對伊之借款債務，如是外遇，伊不可能使用
    斯時其配偶之帳戶收款等語，尚未有違常理，應屬可採。
  ㈥關於附表編號7部分：
    依上訴人所提之手機翻拍畫面（原審審訴卷第41至43頁），
    僅可認甲○○於109年7月29日至八里出遊時，有在臉書打卡
    ，及乙○○曾在海邊拍攝背影照片。而據乙○○辯稱：該背
    影照片是3、4年前農曆過年時，伊與黃炳勳、弟弟全家至臺
    東三仙台遊玩所拍攝並上傳至臉書，伊並未於109年7月29日
    在臉書上發文等語，且觀以該背影照片，並未顯示臉書發文
    日期，亦未註明拍攝地點，自無從遽認被上訴人有同遊八里
    之事實。
  ㈦上訴人另提出莊陳月霞所寫文件，記載：「我是甲○○的媽媽
    ，甲○○有向我承認說和阿菊（乙○○），有關係，有男女關係
    …此言是去報到前（指109年11月24日入監前）說的等語（原
    審審訴卷第33頁），惟甲○○則稱：伊不認識此筆跡。伊從未
    向莊陳月霞提及伊與乙○○之事，亦未向其承認與乙○○為男女
    朋友，莊陳月霞並不認識乙○○等語，乙○○亦稱：伊不認識莊
    陳月霞，亦未與其見面過等語（本院卷第75、76頁），是以
    ，自難僅憑莊陳月霞之單方陳述，推認被上訴人間存有逾越
    結交普通朋友等一般社交行為之不正常往來關係。上訴人再
    提出被上訴人間遊戲對話內容，其中甲○○雖向乙○○表示「我
    比較喜歡跟你過夜，休息時間感覺過的好快」、「你現在的
    樣子是我理想的妻子」、「你是第二個可以叫我再坊」等曖
    昧情愫訊息，然乙○○並無相對回應（原審卷第57至60頁）。
    由上開對話內容，僅可認甲○○單方對乙○○表達愛慕之情，然
    未獲乙○○回應，亦難認兩人間之互動，已逾一般男女社交之
    分際，而為一般社會通念所無法容忍之範圍。
  ㈧綜上各點，上訴人所舉諸證據，均不足證明被上訴人間有違
    反社會倫理之不正常男女交往關係，致侵害上訴人之配偶權
    。從而，上訴人依侵權行為之法律關係，請求被上訴人連帶
    負損害賠償責任，難認有據。
六、綜上所述，上訴人依民法第184條第1項前段、第195條第1項
    及第3項、民法第185條第1項規定，請求被上訴人連帶賠償
    精神慰撫金55萬元，及自起訴狀繕本送達最後一位被上訴人
    之翌日起至清償日止，按年息5％計算之利息，為無理由，應
    予駁回。原審駁回上訴人之請求，核無不合。上訴意旨就此
    指摘原判決不當，求予廢棄改判，為無理由，應予駁回。
七、本件事證已臻明確，兩造其餘主張陳述及所提之證據，經審
    酌後於本件判決結果無影響，爰不逐一論述，附此敘明。  
八、據上論結：本件上訴為無理由，判決如主文。
中　　華　　民　　國　　111 　年　　2 　　月　　25　　日
                              民事第四庭
                                  審判長法官  甯  馨
                                  法      官  林雅莉
                                  法      官  何悅芳
以上正本證明與原本無異。
本件不得上訴。　　　　　　　　　　　　　　　　
中　　華　　民　　國　　111 　年　　2 　　月　　25　　日
                                  書　記　官  戴育婷